臺灣臺東地方法院民事簡易判決
109年度東簡字第170號
原      告  胡○任（原名廖○任）    



上  一  人
法定代理人  廖○郎  

原  告  兼  
法定代理人  胡○英  
被      告  陳俊成  
上列原告因被告過失傷害案件（本院109年度交簡字第10號），
提起刑事附帶民事訴訟請求損害賠償（本院109年度交附民字第1
1號），經本院刑事庭裁定移送前來，本院於民國111年6月20日
言詞辯論終結，判決如下：
    主      文
一、被告應給付原告胡○英新臺幣玖萬伍仟壹佰貳拾伍元。
二、被告應給付原告胡○任新臺幣肆萬參仟參佰參拾伍元。
三、原告其餘之訴駁回。
四、本判決第一項、第二項得假執行。
    事實及理由
壹、程序部分
一、按「行政機關及司法機關所製作必須公開之文書，除前項第
    3款或其他法律特別規定之情形外，亦不得揭露足以識別前
    項兒童及少年身分之資訊」、「本法所稱兒童及少年，指未
    滿18歲之人」，兒童及少年福利與權益保障法第69條第2項
    、第2條前段定有明文。本件原告胡○任（原名廖○任，下稱
    胡○任）為未成年人，依上開規定，應不公開原告胡○任及其
    法定代理人之身分資訊為妥當，先予敘明。
二、原告於民國109年3月2日提起本訴時，被告尚未成年，惟被
    告業於110年3月12日成年，並經本院裁定由其本人承受訴訟
    （詳本院卷第97頁），併予說明。
三、按訴狀送達後，原告不得將原訴變更或追加他訴。但有擴張
    或減縮應受判決事項之聲明者，不在此限，民事訴訟法第25
    5條第1項第3款、定有明文。本件原告起訴聲明原為被告應
    給付原告2人共新臺幣（下同）198,640元。嗣經原告補充、
    更正，其最後聲明如後原告主張之聲明欄所載，核係補充、
    更正其事實上之陳述及應受判決事項之聲明之減縮，依民事
    訴訟法第255條第1項第3款規定，應予准許。
貳、程序部分
一、原告主張：被告於108年7月6日上午8時8分許，駕駛車牌號
    碼000-0000號自用小客車（下稱肇事汽車），沿臺東縣鄉道
    東37線由西往東方向行駛，行經該路段6.6公里處時，本應
    注意車前狀況及不得跨越分向限制線，而依當時天候晴、日
    間自然光線、視距良好、無障礙物、柏油路面乾燥無缺陷等
    情狀，並無不能注意之情事，竟疏未注意，因注意力未集中
    ，跨越分向限制線駛入對向車道。適原告胡○英騎乘車牌號
    碼000-000號重型機車（下稱系爭機車）搭載其子即原告胡○
    任，行駛於對向車道，被告所駕駛之肇事汽車與系爭機車發
    生碰撞（下稱系爭事故），系爭機車倒地，並致原告胡○英
    受有左側膝部挫傷、右側小腿擦傷、左側大腳趾擦傷等傷害
    ，原告胡○任則受有頭部擦傷、頸部關節和韌帶扭傷、前胸
    壁開放性傷口、右側、左側大腿挫傷等傷害。被告因前揭行
    為遭本院以109年度交簡字第10號刑事簡易判決判處拘役50
    日確定。爰依侵權行為法律關係提起本件訴訟，請求被告賠
    償①原告胡○英10萬5,125元【即機車修理費4,700元（已扣除
    報廢補償金300元後金額）、i-Phone手機2萬6,900元、看護
    費1萬0,500元、醫療物品費用635元、醫療費用1,190元、搭
    計程車看醫生交通費1,200元、精神慰撫金6萬元】；②賠償
    原告胡○任93,435元【即醫療費1,100元、醫療物品費用635
    元、看護費1萬0,500元、搭計程車看醫生交通費用1,200元
    、精神慰撫金8萬元】。並聲明：
　㈠被告應給付原告胡○英10萬5,125元。
  ㈡被告應給付原告胡○任9萬3,435元。
二、被告則抗辯以：不爭執與原告等人發生車禍，導致原告等人
    因而受傷、受有損害，但原告等人請求之損害賠償金額過高
    ，原告應先把機車、手機拿去修，修多少伊再賠多少；伊賠
    償的應該是醫院開出來的單據，所以原告請求的看護費用應
    剔除，慰撫金請求金額也過高等語。並聲明：原告之訴駁回
    。
三、不爭執事項（詳本院卷第154頁至第155頁）
　　被告於108年7月6日上午8時8分許，駕駛車牌號碼000-0000
    號自用小客車，沿臺東縣鄉道東37線由西往東方向行駛，行
    經該路段6.6公里處時，本應注意車前狀況及不得跨越分向
    限制線，而依當時天候晴、日間自然光線、視距良好、無障
    礙物、柏油路面乾燥無缺陷等情狀，並無不能注意之情事，
    竟疏未注意，因注意力未集中，跨越分向限制線駛入對向車
    道，適有原告胡○英騎乘車牌號碼000-000號重型機車搭載其
    子即原告胡○任行駛於對向車道，雙方見狀剎避不及，兩車
    因而發生碰撞，致原告胡○英受有左側膝部挫傷、右側小腿
    擦傷、左側大腳趾擦傷等傷害，原告胡○任則受有頭部擦傷
    、頸部關節和韌帶扭傷、前胸壁開放性傷口、右側、左側大
    腿挫傷等傷害。被告並因前揭行為遭本院以109年度交簡字
    第10號刑事簡易判決犯過失傷害罪，判處拘役50日確定。
四、得心證之理由
　㈠原告胡○英主張其於上揭時地，騎乘系爭機車與被告所駕駛之
    肇事汽車發生碰撞，而發生系爭事故，致原告胡○英受有左
    側膝部挫傷、右側小腿擦傷、左側大腳趾擦傷；原告胡○任
    則受有頭部擦傷、頸部關節和韌帶扭傷、前胸壁開放性傷口
    、右側、左側大腿挫傷等情，業據提出胡○英、胡○任之東基
    醫療財團法人台東基督教醫院（下稱東基醫院）診斷證明書
    為證【見臺灣臺東地方檢察署108年度他字第705號卷（下稱
    東檢他715卷）第19頁、第20頁】；而被告因上開行為涉犯
    過失傷害犯行，已經本院以109年度交簡字第10號刑事簡易
    判決判處拘役50日確定（下稱系爭刑事案件），亦有該刑事
    判決、臺灣臺東地方檢察署檢察官起訴書（案號：108年度
    偵字第3227號）附卷可稽（見本院卷第9頁至第13頁），並
    經本院依職權調取上開刑事卷宗（含偵卷）查閱屬實，而堪
    採信。
　㈡按因故意或過失，不法侵害他人之權利者，負損害賠償責任
    ；汽車、機車或其他非依軌道行駛之動力車輛，在使用中加
    損害於他人者，駕駛人應賠償因此所生之損害。但於防止損
    害之發生，已盡相當之注意者，不在此限，民法第184條第1
    項前段、第191條之2分別定有明文。次按分向限制線，用以
    劃分路面成雙向車道，禁止車輛跨越行駛，並不得迴轉；汽
    車在未劃設慢車道之雙向二車道行駛時，在劃有分向限制線
    之路段，不得駛入來車之車道內，道路交通標誌標線設置規
    則第165條第1項、道路交通安全規則第97條第1項第2款亦分
    別明定。查系爭事故係因被告駕駛肇事汽車途經道路中央劃
    設有分向限制線之肇事地點時，因注意力未集中，而違規跨
    越分向限制線，駛入來車車道內，因而與原告胡○英所駕駛
    之系爭機車碰撞，致原告等人受有傷害等情，業據被告於系
    爭刑事案件審理中自承在卷（見本院109年度交易字第3號交
    通事件卷宗第47頁），足見被告就系爭事故之發生確有過失
    無訛，且其過失與原告等人受傷之結果間有相當因果關係等
    情，應堪認定。
  ㈢按不法侵害他人之身體或健康者，對於被害人因此喪失或減
    少勞動能力或增加生活上之需要時，應負損害賠償責任；不
    法侵害他人之身體、健康者，被害人雖非財產上之損害，亦
    得請求賠償相當之金額，第193條第1項、第195條第1項前段
    分別定有明文。本件原告因被告上開過失侵權行為而受有損
    害，依前揭規定，原告自得請求被告賠償其所受損害。茲就
    原告等人得請求賠償之金額，分述如下：
  ⒈原告胡○英部分
　⑴醫療費用：
　　原告胡○英因系爭事故受有體傷而支出醫療費之花費，經核
    與其提出之臺東基督教醫院、吳明宏骨外科診所、同安堂中
    醫診所及衛生福利部臺東醫院之相關醫療費用收據相符（詳
    本院交附民卷第37頁）。據此，原告胡○英此部分金額1,190
    元【計算式：490＋200＋190＋150＋100＋150＝1,190】請求應屬
    有據。
　⑵醫療用品費用：
　　原告等人主張其2人因系爭事故所受傷勢，而購買醫療用品
    共計1,270元，並就此部分費用各自主張635元等情，有卑南
    藥局開立之統一發票、估價單在卷可稽（見本院交附民卷第
    39頁）。觀之估價單所載品名為食鹽水、無菌紗布、無菌棉
    棒、優碘、洗清軟膏、膠帶等，均為清潔、消毒及包紮所需
    醫療用品，而一條根貼布、正光加味金絲膏皆係外傷筋骨酸
    痛之敷貼用品，核與原告2人因系爭事故所受傷勢有關，是
    原告胡○英此部分請求，自屬有據。
　⑶看護費用：
　　原告胡○英主張其因系爭事故所受傷勢，須接受專人照顧，
    而自108年7月10日至同年月23日，共計14日，由居家照顧員
    何美勳照顧，看護費用共計2萬1,000元，而同因系爭事故受
    傷之原告胡○任於案發時未滿4歲，故居家照顧員亦代原告胡
    ○英照顧原告胡○任，是就此部分看護費用各自主張1萬0,500
    元等情，業據原告提出東基醫院診斷書之診斷證明書、看護
    費用證明、居家照顧員何美勳之相關證明文件等為證（見東
    檢他715卷第17頁；本院交附民卷第35頁）。原告胡○英因左
    側膝部挫傷、右側小腿擦傷及左側大腳趾擦傷等傷勢於108
    年7月10日至東基醫院門診就診及雙下肢傷口換藥，經醫師
    建議居家修養並且避免走動且需專人照顧兩周等情，有東基
    醫院診斷書在卷可考（見東檢他715卷第17頁），審酌原告
    胡○英就診時距離系爭事故發生日僅4日，且其包紮傷勢部位
    與其因系爭事故所受傷害相同，堪認原告胡○英因系爭事故
    所受傷勢有接受專人照顧之必要，此部分看護費用1萬0,500
    元【計算式：21,000÷2＝10,500】亦係原告胡○英因系爭事故
    增加之必要支出。被告雖辯稱其賠償的應該是醫院開出來的
    單據，所以看護費用應剔除等語，惟未提出其他反證足以推
    翻原告胡○英前開提出之事證及前揭醫療院所依醫療專業所
    為醫師囑言，應認被告此部分抗辯，並不足採。據此，原告
    胡○英此部分金額1萬0,500元請求應屬有據。
　⑷交通費用：
　　原告胡○英主張其及原告胡○任因系爭事故就醫，於108年7月
    10日、17日往返臺東縣卑南鄉住家及東基醫院，2次來回花
    費計程車資各1,200元，共支出2,400元，是就此部分交通費
    用各自主張1,200元等情，業據其東陽計程車行免用統一發
    票收據證明，且依原告胡○英、胡○任所提醫療費用收據及診
    斷書（本院交附民卷第37頁），顯見原告2人確有於108年7
    月10日、17日至東基醫院就醫事實，復審酌原告胡○英所騎
    乘之系爭機車因系爭事故損毀，有現場照片可證（見東檢他
    715卷第35頁至第37頁背面），而原告胡○英所受傷害位於雙
    下肢如前述，堪認原告胡○英行動上確實不便，再原告胡○任
    於案發時未滿4歲，須由原告胡○英帶其就醫，而均有搭乘計
    程車就醫之必要，並受有該等計程車資費用支出之損害，是
    原告胡○英此部分主張，應予准許。
　⑸機車修理費用：
　①按不法毀損他人之物者，被害人得請求賠償其物因毀損所減
    少之價額，民法第196條定有明文。又物被毀損時，被害人
    除得依民法第196條請求賠償外，並不排除民法第213條至第
    215條之適用。而負損害賠償責任者，除法律另有規定或契
    約另有訂定外，應回復他方損害發生前之原狀。第1項情形
    ，債權人得請求支付回復原狀所必要之費用，以代回復原狀
    ，民法第213條第1項、第3項分別定有明文。此外，侵權行
    為賠償之標準，應調查被害人實際上損害如何，以定其數額
    之多寡；有關車輛零件部分之修復，既以新零件更換被損害
    之舊零件，則在計算損害賠償時，自應將零件折舊部分予以
    扣除（最高法院18年上字第2170號判例、77年5月17日第9次
    民事庭會議決議可資參照）。
  ②原告胡○英所有系爭機車101年7月出廠，系爭事故發生後，由
    建成機車行預估修理費用為9萬0,900元（其中工資為2,500
    元，餘8萬8,400元均為零件費用），然事後於110年1月12日
    辦理報廢，並獲得車體回收金300元等情，有公路監理電子
    閘門資料、估價單、建成機車行函覆等件可查（見個人資料
    限閱卷；本院交附民卷第51頁；本院卷第75頁）。是系爭機
    車於系爭事故發生時，顯已使用多年，在計算原告胡○英因
    系爭機車報廢所受損害時，自應予折舊計算，始屬允當。又
    依行政院所頒固定資產耐用年數表及固定資產折舊率之規定
    ，機械腳踏車之耐用年數為3年，依定率遞減法每年折舊100
    0分之536，另依營利事業所得稅查核準則第95條第6項規定
    「固定資產提列折舊採用定率遞減法者，以1年為計算單位
    ，其使用期間未滿1年者，按實際使用之月數相當於全年之
    比例計算之，不滿1月者，以1月計」，系爭機車自出廠日10
    1年7月，迄本件車禍發生時即108年7月6日，已使用7年，則
    零件扣除折舊後之修復費用估定為8,831元（詳如附表之計
    算式）。故原告此部分所得請求之損害賠償金額應以8,531
    元為限【計算式：8,831-300＝8,531】。據此，原告胡○英此
    部分金額4,700元請求，核屬有據，應予准許。至被告雖以
    原告胡○英尚未實際維修機車，不得請求賠償為辯。然按機
    車受損修復，係回復原狀方法，且原告胡○英機車受損既需
    支出修復費用，即得請求該費用之賠償，與已否修復支出費
    用無關，被告此部分抗辯，並非可採，併予敘明。
  ⑹手機費用：
　　原告胡○英主張因系爭事故導致其甫於108年6月28日購買之
    手機毀損，經估算手機修復費用為2萬6,900元，因而受有2
    萬6,900元之損失，業據其提出108年6月28日購買手機之電
    子發票證明聯及坤洲股份有限公司108年7月10日開立之更換
    費用估價單為證（見東檢他715卷第21頁）。對照該108年6
    月28日電子發票證明聯下方銷售明細表所載之手機廠牌、型
    號及顏色，與坤洲股份有限公司108年7月10日更換費用估價
    單品名欄所載之手機廠牌、型號及顏色均相同，堪信原告胡
    ○英前揭主張為實，是原告胡○英請求被告賠償手機修繕費用
    2萬6,900元，即屬有據。又原告胡○英手機受損既需支出修
    復費用，即得請求該費用之賠償，與已否修復支出費用無關
    ，被告抗辯原告胡○英應先把手機拿去修云云，為無可採，
    併此指明。
　⑺精神慰撫金：　
　　原告胡○英於系爭事故所受傷害，核其程度及範圍非輕，精
    神上自受有相當之痛苦，其請求被告賠償其所受非財產上之
    損害即精神慰撫金，應屬有據。而精神慰撫金數額之酌定，
    應斟酌加害行為、兩造之身分、地位、家庭經濟能力，暨其
    所受痛苦之程度等一切情狀。本院審酌原告胡○英高中畢業
    ，目前為學校約聘人員，月入約1萬元，案發時為家管無收
    入，除原告胡○任外，還需扶養1名未成年子女及婆婆；而被
    告係國中畢業，目前打雜工為生，月入約2萬元，需扶養爺
    爺等情及卷附兩造財產資料明細等一切情狀，認原告胡○英
    請求非財產上損害賠償應以5萬元為允適。
　⑻基上，原告胡○英得請求之金額合計為9萬5,125元【計算式：
    1,190＋635＋10,500＋1,200＋4,700＋26,900＋50,000＝95,125】
    。
　⒉原告胡○任部分
　⑴醫療費用：
    原告胡○任之法定代理人主張原告胡○任因系爭事故所受傷勢
    就醫，已支出醫療費用1,100元等情，並提出臺東基督教醫
    院、汪皮膚科診所之相關醫療費用收據為證（詳本院交附民
    卷第37頁）。然其中支出日期為109年3月19日，金額為100
    元之汪皮膚科診所醫療費用收據（見本院交附民卷第47頁）
    ，觀之項目欄記載「診斷證明書費」，核係原告胡○任為證
    明其有於109年3月19日曾至該診所就診另外支出之費用，尚
    難認屬於為治療系爭事故所受傷勢所支出之必要醫療費用，
    自難准許。從而，原告胡○任因系爭事故所受傷勢支出之必
    要醫療費用應為1,000元【計算式：490＋180＋180＋150＝1,000
    】，應可認定。逾此部分之請求，即無理由。
　⑵醫療用品費用：
　　原告2人因系爭事故所受傷勢，而購買醫療用品共計1,270元
    ，其等就此部分費用各自主張635元，核屬有據等節，業經
    本院認定如前，是原告胡○任此部分請求，應屬合理。
　⑶看護費用：
　　原告胡○任之母即原告胡○英因系爭事故所受傷勢，須接受專
    人照顧14日，而原告胡○任於案發時未滿4歲且同因系爭事故
    受有體傷，故居家照顧員亦代原告胡○英照顧原告胡○任，是
    原告2人就看護費用各自主張1萬0,500元為有憑等情，亦經
    本院認定如前，是原告胡○任此部分金額1萬0,500元請求，
    應予准許。
　⑷交通費用：
　　原告胡○任因系爭事故而於108年7月10日、17日至東基醫院
    就醫，2次往返臺東縣卑南鄉住家及東基醫院花費計程車資
    各1,200元，共支出2,400元，而因原告胡○任未滿4歲，需由
    原告胡○英帶其就醫，然原告胡○英因系爭事故受有體傷，行
    動不便，且系爭機車亦因系爭事故毀損等節，均經本院認定
    如上，是原告胡○任此部分主張，應予准許。
　⑸精神慰撫金：
　　原告胡○任於系爭事故所受傷害，核其程度及範圍非輕，精
    神上自受有相當之痛苦，其請求被告賠償其所受非財產上之
    損害即精神慰撫金，應屬有據。而精神慰撫金數額之酌定，
    應斟酌加害行為、兩造之身分、地位、家庭經濟能力，暨其
    所受痛苦之程度等一切情狀。本院審酌兩造之學經歷、車禍
    情節、治療時間，及其等身分、地位與經濟情況，認原告胡
    ○任請求賠償3萬元為適當。
  ⑹基上，原告胡○任得請求之金額合計為4萬3,335元【計算式：
    1,000＋635＋10,500＋1,200＋30,000＝43,335】。
五、綜上所述，原告依侵權行為之法律關係，請求被告給付原告
    胡○英9萬5,125元；給付原告胡○任4萬3,335元，為有理由，
    應予准許。逾此部分之請求，則無理由，應予駁回。
六、本件係就民事訴訟法第427條第2項第11款所定應適用簡易程
    序訴訟事件所為被告敗訴之判決，依同法第389條第1項第3
    款之規定，自應依職權宣告假執行。
七、本件事證已臻明確，兩造其餘攻擊防禦方法及所提證據，經
    審酌後核與判決結果不生影響，爰不一一論述，附此敘明。
八、本件原告係於刑事訴訟程序提起民事訴訟，經本院刑事庭裁
    定移送前來，依刑事訴訟法第504條第1項規定，無庸繳納裁
    判費，且本件訴訟繫屬期間亦未增生訴訟費用事項，故無訴
    訟費用負擔問題，併予敘明。
九、據上論結，原告之訴一部有理由，一部無理由，判決如主文
    。
中　　華　　民　　國　　111 　年　　6 　　月　　30　　日
                  臺東簡易庭　法  官　吳俐臻
以上正本係照原本作成。
如不服本判決，應於判決送達後20日內向本院提出上訴狀，同時
表明上訴理由（應按他造當事人之人數檢附繕本）。
中　　華　　民　　國　　111 　年　　6 　　月　　30　　日
                              書記官  王品涵
附表
-----
折舊時間           金額
第1年折舊值        88,400×0.536=47,382
第1年折舊後價值    88,400-47,382=41,018
第2年折舊值        41,018×0.536=21,986
第2年折舊後價值    41,018-21,986=19,032
第3年折舊值        19,032×0.536=10,201
第3年折舊後價值    19,032-10,201=8,831
第4年折舊值        0
第4年折舊後價值    8,831-0=8,831
第5年折舊值        0
第5年折舊後價值    8,831-0=8,831
第6年折舊值        0
第6年折舊後價值    8,831-0=8,831
第7年折舊值        0
第7年折舊後價值    8,831-0=8,831